【裁判字號】    98,易,467
【裁判日期】    980409
【裁判案由】    恐嚇
【裁判全文】
臺灣臺中地方法院刑事判決          98年度易字第467號
公  訴  人  臺灣臺中地方法院檢察署檢察官
被      告  乙○○
上列被告因恐嚇案件，經檢察官提起公訴（97年度偵字第26758
號），本院判決如下：
    主    文
乙○○意圖為自己不法之所有，以恐嚇使人將本人之物交付，未
遂，處有期徒刑肆月，如易科罰金，以新臺幣壹仟元折算壹日。
    事    實
一、緣乙○○與甲○○為登山認識之山友，乙○○有意追求甲○
    ○，惟未為甲○○接受，乙○○懷疑係甲○○另結交男友之
    故，因此心生不滿，認甲○○須對其精神損失付出代價，而
    因乙○○知悉甲○○位在臺中市○○區○○路3段225號之住
    家有部分為違章建築，竟基於意圖為自己不法所有之犯意，
    於民國97年10月14日下午4時5分，於其臺中市○○街89號住
    處以電腦連結中華電信公司ADSL之寬頻網路，並登入其向雅
    虎奇摩網站所申請之「b223385@ya hoo.com.tw」電子郵件
    信箱，以密件副本之方式，將內容為：「妳無恥跟有老婆的
    男人亂搞  沒錯那是妳的事  但是妳把我扯進妳複雜男女關
    係中造成我精神損失與痛苦  妳就必須付出代價  給妳2選
    擇1.賠我精神損失200萬  2.陪我睡一夜  如不願意妳家的
    大違建我會找立法委員給妳拆光光  97.10.15. 號早上10點
    前回答... 」等文字之電子郵件，寄至甲○○之「sara0893
    @ya hoo.com.tw」電子信箱，以該加損害財產之事恐嚇甲○
    ○，要求甲○○交付新臺幣（下同）200萬元或與其發生性
    關係，使甲○○心生畏怖，旋於翌日（15日）報警處理，乙
    ○○始未得逞。
二、案經甲○○訴由臺中市警察局第五分局報告臺灣臺中地方法
    院檢察署檢察官偵查起訴。
    理      由
一、訊據被告乙○○固坦承曾於上開時、地，寄發如事實欄所載
    之電子郵件予告訴人甲○○之事實，惟矢口否認有何恐嚇取
    財之犯行，辯稱：電子信件中所提到之200萬元，是告訴人
    甲○○主動提出要給他的，其是因為生氣才發上開函文，沒
    有恐嚇取財之意云云。然查：
（一）上揭被告寄發如事實欄所示內容之電子郵件予告訴人，致
      告訴人心生畏懼等情，業據告訴人於本院審理時以證人身
      分證述甚明，並有被告有於97年10月14日下午4時5分傳送
      之電子郵件列印頁1紙、香港商雅虎資訊股份有限公司臺
      灣分公司函附「b223385@ya hoo.com.tw」帳號之IP位址
      登錄記錄表、中華電信股份有限公司客服處二客服第七作
      業中心回覆單各1份在卷可稽。
（二）被告雖辯稱郵件中提及之200萬，是告訴人主動說要給伊
      的云云，並提出錄音光碟及釋文以為證。然告訴人於本院
      審理時以證人身分結證堅稱：我並沒有說要給被告一百萬
      元或二百萬元，我是以質疑的口吻說你要我賠償你精神損
      失一百萬或二百萬，我心裡想，我為何要給你等語；而徵
      之告訴人提出之上開錄音光碟及釋文內容，乃被告詢問告
      訴人要怎麼表示，告訴人即隨口回答：「一百萬給你，二
      百萬給你」，此任何人均可明知此非允諾給予款項之意，
      蓋二百萬之款項數額非小，如告訴人確有給付被告款項之
      意，雙方豈有不就該款項如何意定、如何交付等節妥為討
      論之理？況告訴人與被告非屬至親，雙方復無何債權債務
      糾紛，此為被告所不爭執，則告訴人實無無故允諾給付被
      告二百萬元之理，故被告此部分所辯，純屬卸責之詞，不
      足採言。
（三）又觀之被告所寄之上開電子郵件內容，被告明白表示，給
      告訴人2種選擇，即給付其200萬元或與其睡一夜，否則告
      訴人即找立法委員報拆告訴人家之違建，此被告於本院審
      理時亦自承，我是要告訴人二樣選擇一樣，讓她自己決定
      等語，可見被告寄發上開郵件之目的乃要告訴人給付二百
      萬元或與其發生性關係，否則即要報拆告訴人家之違建。
      而依告訴人於本院審理時證稱：「我住的是透天五層樓的
      房子，我有收到市政府拆除的公文我才知道有違建，房子
      後面有二樓半的違建，一層約有十餘坪，該房子已經有二
      、三十年了，之前就已經蓋這個樣子了」「（收到被告乙
      ○○這封郵件，是否會害怕？）會，我不知道他會對我做
      出何事情」等語以觀，按住所為個人居家安身立命之所在
      ，被告以報拆住處違建要脅告訴人，自係以加害財產之事
      恐嚇告訴人，並致告訴人心生畏怖，此觀告訴人於接獲上
      開郵件翌日即報警處理之情即可佐證。則被告辯稱：其僅
      係生氣而寄發上開郵件，並無恐嚇之意云云，並無足採。
（四）按刑法上關於財產上之犯罪，所定意圖為自己或第三人不
      法所有之意思條件，即所謂之「不法所有之意圖」，固指
      欠缺適法權源，仍圖將財物移入自己實力支配管領下，得
      為使用、收益或處分之情形而言。然該項「不法所有」云
      者，除係違反法律上之強制或禁止規定者外；其移入自己
      實力支配管領之意圖，違背公共秩序或善良風俗，以及逾
      越通常一般之人得以容忍之程度者，亦包括在內。如行為
      人自認之「權利」非具備適法之權源，亦即不受法律之保
      護，如行為人為實現對該項「權利」（或財物之管領、支
      配）以恐嚇方法施之於對方（即因不法原因而負給付「義
      務」之他方），使其心生畏怖者，即應該當於刑法第346
      條第1.2項之恐嚇罪（最高法院82年度台上字第1959號判
      決意旨參照）。本件被告與告訴人間並無何債權債務關係
      有如前述，僅因被告追求告訴人未果，懷疑告訴人另結交
      男友，即認告訴人應賠償其損失，其所自認之權利，並未
      具適法之權源，且已逾越一般人得以容忍之程度，而其復
      要求告訴人給付200萬元或與其發生性關係，始可防止惡
      害之發生，亦即，被告要求告訴人給付200萬元，亦為其
      寄發上開電子郵件為恐嚇行為之目的，依首揭說明，乃具
      有不法所有之意圖，被告之行為，自已該當於刑法之恐嚇
      取財罪；至被告要脅告訴人與其發生性關係部分，因未具
      備上開不法所有之意圖，亦非以現實具體的強制為之，此
      部分僅係單純以加害告訴人財產之將來惡害恐嚇告訴人，
      惟因被告上開以寄發電子郵件恐嚇告訴人報拆其違建之同
      一行為，乃具有為自己不法所有使告訴人交付財物之恐嚇
      取財目的，應構成恐嚇取財罪有如前述，則此部分即毋庸
      再論以恐嚇罪，附此敘明。事證明確，被告恐嚇取財未遂
      犯行，洵堪認定。
二、核被告所為，係犯刑法第346條第1項、第3項之恐嚇財取未
    遂罪。被告已著手於恐嚇取財之犯行，惟因告訴人報警而未
    遂，為未遂犯，爰依刑法第25條第2項之規定，按既遂犯之
    刑減輕之。爰審酌被告並無前科，有其臺灣高等法院被告前
    案紀錄表一份在卷可稽，素行尚稱良好，本案係肇因於男女
    感情糾葛有以致之，被告所為尚非以暴力犯之，惟因其所為
    造成告訴人心生畏懼，精神受有痛苦，且被告犯後矢口否認
    犯行，未有悔意等一切情狀，量處如主文所示之刑，並諭知
    易科罰金折算標準。
據上論斷，應依刑事訴訟法第299條第1項前段，刑法第346條第1
項、第3項、第25條第2項、第41條第1項前段、刑法施行法第1條
之1，判決如主文。
中    華    民    國    98    年    4     月    9    日
                  刑事第五庭    審判長法  官  朱光國
                                      法  官  唐光義
                                      法  官  吳幸芬
以上正本證明與原本無異
如不服本判決，應於收受本判決後10日內向本院提出上訴書狀，
其未敘述上訴理由者，並得於提起上訴後10日內向本院補提理由
書狀（均須按他造當事人之人數附繕本）「切勿逕送上級法院」
中    華    民    國    98    年    4     月    9    日
                                      書記官  黃毅皓
【附錄論罪科刑法條全文】
刑法第346條：
意圖為自己或第三人不法之所有，以恐嚇使人將本人或第三人之
物交付者，處6月以上5年以下有期徒刑，得併科1千元以下罰金
。
以前項方法得財產上不法之利益，或使第三人得之者，亦同。
前二項之未遂犯罰之。


司法院資訊處製作；財團法人民間司法改革基金會備份。
